臺灣高雄地方法院刑事判決　　　　　　　　　　　　　九十二年度重訴字第七五號
　　公　訴　人　臺灣高雄地方法院檢察署檢察官
　　被　　　告　丁○○
　　選任辯護人　康清敬律師
右列被告因殺人案件，經檢察官提起公訴（九十二年度偵字第一五一五七號），本院
判決如左：
    主  文
丁○○連續殺人，處無期徒刑，褫奪公權終身。扣案之螺絲矯正器壹支沒收。
      事  實
一、丁○○與郭美麗自民國九十年底起，在高雄市○○區○○路六十二巷十五號八樓
    之一郭美麗住處同居，二人具有家庭暴力防治法第三條第二款之家庭成員關係。
    後於九十二年五月間，因丁○○懷疑郭美麗另結新歡，二人發生爭吵，郭美麗復
    執意與其分手，不願再復合，惟丁○○仍試圖挽回，常以其所有0000000
    000號行動電話撥打郭美麗所有0000000000號行動電話，每日高達
    二、三十通，但均因電話不通或郭美麗拒接電話而未果，又因懷疑郭美麗之女乙○○從中挑撥其與郭美麗之感情，致對郭美麗、乙○○心生怨恨。嗣於九十二年
    七月十九日凌晨，丁○○為求與郭美麗復合，再以上開行動電話，自同日一時三
    十七分二十八秒起至同日一時五十四分零三秒止，連續撥打三十四通至郭美麗前
    開行動電話，均因電話不通或遭郭美麗拒絕接聽，迨至同日一時五十四分十八秒
    ，二人始通話近五分鐘（計二百八十五秒），惟仍遭郭美麗拒絕其復合之議，丁○○仍不死心，再自同日一時五十九分五十四秒至二時零九分三十一秒續撥打二
    十一通，除其中三接通時間達二十三秒、二十四秒、三十一秒外，餘均不足十秒
    ，甚至為零秒，丁○○復自同日二時十分十三秒至二時三十分十六秒再撥打三十
    三通，均未能接通，丁○○更為忿恨，乃萌生殺意。丁○○知郭美麗平日均於清
    晨五時許出門工作，乃於同日三時許，將其於九十二年六月間在高雄市苓雅區某
    五金行購得之螺絲矯正器一支（鐵製尖銳部分長十五點五公分、塑膠握炳長十公
    分）藏放在右褲袋內，前往上開新光路郭美麗住處附近守候；嗣於同日凌晨五時
    許，丁○○見郭美麗開門欲外出工作，即強行進入郭美麗住處，郭美麗雖猛力推
    阻並高聲喊叫，郭美麗之女乙○○聞聲驚醒亦至客廳協助郭美麗阻擋，三人發生
    爭吵，郭美麗、乙○○分別向丁○○稱：「你我二人就到此為止，不是情侶，也
    不是朋友，你如不走，我就要叫人來」、「這是我家，不是你家」等語，丁○○
    忿怒已極，竟明知人體頸部有眾多血管，胸部為心、肺等重要器官所在之處，均
    屬人體要害，如持鐵製尖銳之物朝人體頸部或胸部猛力刺下，可能造成大量出血
    或心、肺受創而致人於死，仍基於殺人之概括犯意，強拉郭美麗之衣領，持上開
    螺絲矯正器作勢朝郭美麗刺下，乙○○見狀上前阻擋，丁○○即改朝乙○○之胸
    部及頸部猛刺二下，致乙○○受有左胸部及右側頸部刺傷各一公分，郭美麗見狀
    ，怕丁○○再傷害乙○○，乃要求丁○○不要再殺害乙○○，願聽從丁○○指示
    ，丁○○即強押郭美麗至乙○○臥房內，並將郭美麗強押在床鋪上，跨坐在郭美
    麗身上，質問郭美麗為何與其分手，乙○○雖在旁要求丁○○不要衝動行事，惟
    丁○○思及係為郭美麗而離婚卻遭拋棄，之前對乙○○疼愛有加，乙○○卻從中
    挑撥其與郭美麗之感情，殺意更決，乃持螺絲矯正器由上往下朝郭美麗之心臟猛
    刺一刀，致郭美麗受有心包填塞、左胸穿刺傷併心血管傷等傷害，丁○○於刺殺
    郭美麗後，見郭美麗已無呼吸，復承前開殺人之概括犯意，再持該螺絲矯正器朝
    乙○○身上猛刺，因乙○○閃躲，而刺中乙○○頸部、背部共四處，並俟乙○○
    俯臥地上時，將乙○○翻轉過來，再朝乙○○胸部猛刺一下，致乙○○因此受有
    右側頸部刺傷一公分、右側背部刺傷三處各一公分、左側胸部刺傷一公分併氣胸
    等傷害。嗣因高雄市政府警察局苓雅分局成功路派出所於同日五時十八分許，接
    獲勤務中心通報郭美麗住處有人打架，隨即通知巡邏警網戊○○前往現場處理，
    戊○○到達現場按門鈴，隨即由丁○○開門，丁○○並於檢警機關尚不知犯罪嫌
    疑人為何人情況下，主動向戊○○高喊自己殺人，並伸出雙手表示願接受裁判，
    復經警當場扣得丁○○所有螺絲矯正器一支、血衣一件。乙○○、郭美麗經警送
    阮綜合醫院急救，郭美麗仍因左胸穿刺傷併心血管傷害（心包填塞），延至同日
    六時三十三分許不治死亡，乙○○於入院時呼吸困難，經急救並送加護病房救治
    ，始倖免於難。
二、案經郭美麗之子甲○○訴由臺灣高雄地方法院檢察署檢察官偵查起訴。
    理  由
一、訊據被告丁○○固坦承因不滿被害人郭美麗另結新歡而與其分手，乃於右揭時間
    前往郭美麗住處，並因懷疑被害人乙○○從中挑撥其與郭美麗之感情，三人乃發
    生爭吵，復持螺絲矯正器朝郭美麗、乙○○心臟、胸部、頸部等處刺殺，惟矢口
    否認有何殺人犯行，辯稱：當天是郭美麗答應伊去新光路住處，伊才去郭美麗住
    處找她談判，郭美麗竟冷言冷語，伊很生氣，才去廚房拿螺絲矯正器要嚇唬郭美
    麗，不小心刺到郭美麗，又因乙○○在旁以言語不斷刺激伊，伊失去理智，才拿
    螺絲矯正器刺乙○○，伊沒有殺人之犯意，螺絲矯正器也不是伊預先帶去的云云
    。經查：
  (一)、被告與郭美麗自九十年底起，在高雄市○○區○○路六十二巷十五號八樓之一
      郭美麗住處同居，後因懷疑郭美麗另結新歡，郭美麗復執意與其分手，而經常
      發生爭吵，且因懷疑乙○○從中挑撥其與郭美麗之感情，並因此搬離上開住處
      ；惟被告搬離上開住處後，為求與郭美麗復合，仍常以其所有0000000
      000號行動電話撥打郭美麗所有0000000000號行動電話，每日高
      達二、三十通，但因電話不通（或因郭美麗拒絕接聽）或拒絕復合而未果，此
      為被告所自承，並有中華電信股份有限公司所提供上開行動電話自九十二年七
      月一日七時三十四分十秒起至同年月十九日九時零五分二十五秒止之通聯記錄
      在卷可憑（見本院卷第一九○至一九九頁），顯見於本案發生前，因被告認郭
      美麗另結新歡、乙○○挑撥感情，已對郭美麗、乙○○心生怨恨。
  (二)、本案發生前之當日淩晨，被告自九十二年七月十九日一時三十七分二十八秒起
      至同日一時五十四分零三秒止，連續撥打三十四通至郭美麗前開行動電話後，
      始於同日一時五十四分十八秒與郭美麗通話二百八十五秒，後被告隨即於同日
      一時五十九分五十四分至二時三十分十六秒續撥打五十四通，除其中三通接通
      時間達二十三秒、二十四秒、三十一秒外，餘均不足十秒，甚至自同日二時十
      分十三秒以後之三十三通，通話時間均為零秒，此有上開通聯記錄在卷可按，
      則如被告所辯「郭美麗已於電話中同意伊其前往郭美麗住處談判」屬實，其何
      需在短短約一小時之內撥打八十九通電話予郭美麗，又何需於同日三時許，即
      至郭美麗住處附近等候，顯見郭美麗並未同意被告前往談判，被告當時之情緒
      亦屬忿恨而非平和；再者，被告於九十二年七月十九日警詢及偵訊中均自承扣
      扣案之螺絲矯正器一支係其預藏在黑色長褲右口袋內等語，復參酌被告於同日
      警詢時供稱扣螺絲矯正器為其於案發一個月前（應指九十二年六月間）在高雄
      市苓雅區某五金行以約新台幣五十元購得等語，及乙○○於九十二年八月二十
      五日本院調查時證稱其係於九十二年五月間自大學畢業後與郭美麗住在一起，
      被告並未同住等語明確，則被告自不可能將其於九十二年六月間所購得之扣案
      螺絲矯正器一支放置在郭美麗住處廚房。足認被告係因案發當日郭美麗拒絕其
      復合之議，並於其後拒絕接聽電話，心中更為忿恨，乃萌生殺意，始帶扣案
      螺絲矯正器一支前往守候郭美麗出門，欲與之談判。
  (三)、被告於右揭時、地持螺絲矯正器刺殺郭美麗及乙○○之事實，迭據證人乙○○
      於警詢及本院調查、審理中證述甚詳（見偵卷第十至十一頁、本院卷第三０至
      三三頁、第二四五至二五七頁），其於本院審理中具結證稱：那天早上五點伊
      母親郭美麗要出門上班時，聽到她大叫，伊從房間衝出去，看到被告要衝進來
      ，伊母親要關門但關不上，伊就過去幫忙，但被告還是衝進來，並拉著伊母親
      的領口，說今天來要讓伊母親死，然後就從他褲子的口袋拿出螺絲起子（應係
      螺絲矯正器），一直恐嚇伊母親，伊在旁邊拉被告，拜託他不要這樣，被告就
      持螺絲起子往伊的胸口中間刺一刀，伊母親看到，問伊有沒有怎麼樣，伊說只
      有流一點血，被告還是一直要刺伊母親，伊又去拉被告，被告又拿螺絲起子刺
      伊脖子右側，伊母親怕被告傷害伊就不敢反抗，被告就將伊母親押去伊之房間
      ，再把伊母親押在床上，並坐在伊母親身上，質問伊母親為何不與他在一起，
      為何不愛他，還說如果不與他在一起，就要給伊母親死，然後被告就舉起螺絲
      起子往伊母親的心臟刺下去，伊一直跪著求被告，拜託被告讓伊打電話救伊母
      親，但被告不肯，還用手摸伊母親的鼻子，看伊母親有無呼吸，再去摸頸部的
      脈搏，當他確定伊母親死亡後，又拿螺絲起子要刺伊的胸口，伊一直左右閃躲
      ，就刺到伊的脖子與背部，後來被告又把伊翻過來刺伊的心臟，過一會再確定
      伊有無呼吸等語甚詳（見本院卷第三○至三三頁），核與被告於警詢、偵持及
      本院初訊中均自承：伊與郭美麗發生爭吵後，就從伊身上口袋取出螺絲起子（
      應係螺絲矯正器）刺郭美麗等語（見警卷第一、二頁、相驗卷第七頁及聲羈卷
      第四頁），及於本院審理中自承先持螺絲起子刺傷乙○○，再刺郭美麗等語（
      見本院卷第二四七頁）大致相符，並有案發現場照片八幀在卷可憑，足見被告
      因不滿郭美麗與其分手而持螺絲矯正器前往郭美麗住處談判，因而發生爭執，
      並持螺絲矯正器刺殺郭美麗及乙○○甚明。
  (四)、被告於前揭時、地持螺絲矯正器由上往下朝郭美麗胸部猛刺一下，致郭美麗受
      有心包填塞、左胸穿刺傷併心血管傷害，於九十二年七月十九日六時三十三分
      許因左胸穿刺傷併心血管傷害（心包填塞）不治死亡，及朝乙○○身體刺七下
      ，致乙○○受有右側頸部刺傷二處各一公分、右側背部刺傷三處各一公分、左
      側胸部刺傷二處一公分併氣胸傷，已據證人乙○○證述甚詳，並有臺灣高雄地
      方法院檢察署之驗斷書、相驗屍體證明書、勘驗筆錄暨照片一幀及阮綜合醫院
      出具之診斷證明書一紙、乙○○受傷之照片三幀在卷可憑（見偵查卷第一二至
      一四頁）。而被告所持以刺殺郭美麗、乙○○之螺絲矯正器連同握炳長約二十
      五．五公分，金屬製部分長十五．五公分，質地堅硬，前端尖銳，此經本院勘
      驗無訛，並有照片一幀在卷可憑（見警卷一一頁、本院卷第二四七頁）。如以
      該扣案之螺絲矯正器用力刺向人體頸、胸部等血管密佈及心、肺等重要器官之
      所在，當足以致人於死，此為一般人所能暸解之事，被告係一成熟之成年人，
      對此當亦有所預見，乃竟朝郭美麗前胸部刺殺一刀，朝乙○○頸、胸部刺殺七
      刀，且於刺傷被害人郭美麗、乙○○後，猶檢視其二人有無呼吸，已如前述，
      足見被告確有殺害郭美麗及乙○○之犯意甚明。雖乙○○遭被告刺殺後未發生
      死亡之結果，惟依阮綜合醫院函覆所示：查病患乙○○於早上五點五十九分由
      一一九送入本院急救，發現右頸部有二處各一公分刺傷口、左前胸有二處各一
      公分刺傷口（胸部Ｘ光有左側血氣胸），右背部有三處各一公分刺傷口，左側
      氣胸傷有致命可能等語，有該院九十二年十月二十日阮醫教字第九二三一九號
      函附卷可按（見本院卷第一○○頁），益證被告之剌殺行為足以使乙○○發生
      死亡之危險無訛。是被告辯稱並無殺人故意云云，顯無足取。
  (五)、被告於刺殺郭美麗、乙○○後，即於高雄市政府警察局苓雅分局成功路派出所
      員警接獲勤務指揮中心通報，派巡邏員警戊○○、李國祥前往現場處理時，向
      員警自首殺人之事實，業據證人戊○○於本院審理中具結證稱：伊與李國祥警
      員於接獲派出所通報後即前往郭美麗住處，伊到達現場按門鈴後，由被告來開
      門，被告說他殺了人，並把伊雙手舉起來，當時伊不太能理解被告的意思，幾
      乎在被告說伊殺人的同時，被害人乙○○站在距離門口二三公尺遠處，說被告
      殺了她母親，伊就立刻通報救護車前來就人，並通知派出所派員警過來處理，
      在被告說他殺人之前，伊尚不知發生兇殺案等語甚詳（見本院卷第二二九至二
      四四頁），參以高雄市政府警察局苓雅分局成功路派出所受理各類案件紀錄表
      記載：「九十二年七月十九日五時十八分，勤務中心通報新光路六二巷一五號
      八樓之一，有人持刀打架」（見警卷第一四頁），及證人乙○○於本院審理中
      證稱：伊有聽到鄰居開門的聲音，就故意喊叫，可能是鄰居聽到呼救聲去報警
      的，伊沒有報警等語（見本院卷第二二九頁），足見被告於犯罪後，雖有不詳
      之人士打電話報警，犯罪已被發覺，惟於有偵查犯罪權限之公務員尚不知嫌疑
      人係何人前，被告已主動向到場處理員警戊○○申告犯罪事實無訛。雖乙○○
      於本院審理中證稱：被告尚未向警員戊○○自首殺人前，伊就已向警員戊○○
      說被告殺了伊母親云云，然於警員戊○○按門鈴時，係由被告前往應門，被害
      人乙○○係聽見被告與員警說話後，方從房間趕至客廳一情，為證人乙○○所
      不否認，可見被告丁○○確比乙○○先與員警對話無疑，且證人乙○○於本院
      調查中證稱：伊聽到被告與員警說話的聲音後，伊立刻跑到客廳請員警救救伊
      母親，除此之外，並未向員警說係何人殺伊母親等語甚明（見本院卷第三四頁
      ），復參以證人乙○○之母親郭美麗身受重傷，衡情，證人乙○○當會先請求
      救助其母親，是應以證人乙○○於本院調查中所述較為可採，被告丁○○應係
      在員警尚不知犯罪嫌疑人時，即向警員戊○○自首無誤。至於與證人戊○○同
      往之員警李國政自無再為傳訊之必要，附此說明。
  是綜上所述，本件事證已臻明確，被告連續殺人之犯行，洵堪認定。
二、查被告與郭美麗原係同居男女朋友關係，係家庭暴力防治法第三條第二款所稱之
    家庭成員關係。核被告所為，係犯刑法第二百七十一條第一項殺人罪（美麗部分
    ）、同條第二項殺人未遂罪（乙○○部分），其殺死郭美麗犯行屬家庭暴力防治
    法第二條第二項之家庭暴力罪。被告對於未發覺之罪自首，並接受裁判，應依刑
    法第六十二條前段規定減輕其刑。又其先後二次犯行，時間緊接，手法相同，顯
    係基於概括犯意反覆為之，為連續犯，應論以一罪論，並加重其刑（法定刑死刑
    、無期徒刑部分不得加重），其刑之加減，應先加後減。爰審酌被告與郭美麗原
    為同居關係，竟因郭美麗不願與其復合，即以殺害，尤以遷怒乙○○，更累及無
    辜，惡性重大，危害社會治安情節甚鉅，且造成郭美麗家屬痛失親人，而終日生
    活於恐懼、憤恨、遺憾之陰影下，及被告偵審中猶指摘係因郭美麗、乙○○以言
    詞刺激才致其失手殺人，就事關刑責部分則避重就輕，顯見其雖於庭上陳明甚為
    懊悔等語，實則對其所犯之罪行，並無悔悟之真意，及迄今仍未賠償郭美麗家屬
    之損失等一切情狀，認被告所犯連續殺人罪責深重，並無情堪憫恕之事由，爰量
    處如主文所示之刑，並依刑法第三十七條第一項之規定，宣告褫奪公權終身。又
    扣案之螺絲矯正器一支係被告所有，已據被告自白在卷，且為供本件殺害郭美麗
    、乙○○二人所用之物，並依刑法第三十八條第一項第二款之規定宣告沒收。至
    於血衣一件，係被告日常生活穿戴所用，亦非供殺害被害人所用之物，爰不予宣
    告沒收，併此敘明。
三、按追加起訴，得於審判期日以言詞為之，刑事訴訟法第二百六十五條第二項定有
    明文。公訴人雖於本院準備程序中以言詞追加被告於九十二年四月間，將被害人
    郭美麗強押至高雄市小港區大坪頂，以汽車廢氣殺害被害人郭美麗之殺人未遂犯
    行，惟此追加部分與前揭規定不符，且公訴人亦表示此部份與本案無裁判上一罪
    關係，將另案偵辦，本院自不予審理，附此敘明。
據上論結，應依刑事訴訟法第二百九十九條第一項前段，刑法第五十六條、第二百七
十一條第一項、第六十二條前段、第三十七條第一項、第三十八條第一項第二款，判
決如主文。
本案經檢察官丙○○到庭執行職務。
中      華      民      國    九十三    年      一      月    二十九    日
                                臺灣高雄地方法院刑事第七庭
                                  審判長法  官    曾逸誠
                                        法  官    洪乙心
                                        法  官    廖純卿
右正本證明與原本無異。
如不服本判決，應於判決送達後十日內，向本院提出上訴狀。
                                        書記官    劉企萍
中      華      民      國    九十三    年      二      月     二       日
附錄本件論罪科刑法條
中華民國刑法第二百七十一條
(普通殺人罪)
殺人者，處死刑、無期徒刑或十年以上有期徒刑。
前項之未遂犯罰之。
預備犯第一項之罪者，處二年以下有期徒刑。
